臺灣士林地方法院刑事判決　　　　　　 93年度金重訴字第1號
公　訴　人　臺灣士林地方法院檢察署檢察官
被　　　告　卯○○
　　　　　　子○○
　　　　　　庚○○
　　　　　　己○○
上列被告因詐欺案件，經檢察官提起公訴（90年度偵字第9739號
、92年度偵緝字第550 號）追加起訴（93年度偵緝字第411 號）
及移送併案審理（台灣高雄地方法院檢察署92年度偵字第23102
號），本院判決如下：
    主  文
卯○○共同連續意圖為自己不法之所有，以詐術使人將本人之物
交付，處有期徒刑壹年。扣案如附表2 編號1 、附表3 所示之支
票沒收。
子○○共同連續意圖為自己不法之所有，以詐術使人將本人之物
交付，處有期徒刑壹年拾月。扣案如附表2 編號2 所示之支票沒
收。
庚○○共同連續意圖為自己不法之所有，以詐術使人將本人之物
交付，處有期徒刑壹年肆月。扣案如附表2 編號3 所示之支票沒
收。
己○○共同連續意圖為自己不法之所有，以詐術使人將本人之物
交付，處有期徒刑壹年拾月。扣案如附表2 編號4 所示之支票沒
收。
    事  實
一、卯○○、子○○、庚○○、己○○等4 人，均明知支票具有
    代付現金交易及轉讓流通之性質，極易成為詐騙集團或不法
    份子施詐之工具，竟意圖為自己不法之所有，分別與丙○○
    、張文彬、綽號「老闆」、「蘇先生」、「阿輝」、「陳有
    益」等其他姓名年籍不詳之成年人，共同基於概括之犯意聯
    絡，分別以自己充任人頭而申請支票，交予上開姓名年籍不
    詳之人輾轉出售予不特定之人，供作詐財使用，其犯行如下
    ：
（一）卯○○自民國89年10月起至同年12月止間在桃園一間做毛
      巾之公司，與年籍不詳「蘇先生」之成年男子共同基於詐
      欺之犯意聯絡，同意以一個月薪水多新台幣（下同）幾千
      元之代價，連續以個人名義向附表1 編號1 所示之3 家銀
      行申請開設支票存款帳戶，使附表1 編號1 所示之銀行核
      發空白支票本。卯○○取得上開空白支票本後，交予「蘇
      先生」，再轉交予同具有詐欺犯意聯絡之張文彬及姓名年
（二）子○○自89年7 月起至同年9 月止間，與姓名年籍不詳綽
      號「阿輝」之成年男子共同基於詐欺之犯意聯絡，同意以
      20 萬 元之代價，充任「憶祥企業商行」之人頭負責人，
      連續以個人及憶祥企業商行負責人名義向附表1 編號3 所
      示之土地銀行樹林分行等10家金融機構，申請開設支票存
      款帳戶，使附表1 編號2 所示之各該誤信子○○係業務需
      要，而順利核發大量空白支票簿本。子○○取得上開空白
      支票本後，連同印鑑一併交予「阿輝」，再轉交予同具有
      詐欺犯意聯絡，姓名年籍不詳綽號「老闆」之成年男子。
（三）庚○○於89年9 月間，連續以個人名義向附表1 編號3 所
      示之華南商業銀行華江分行等7 家行庫，誆稱因經營運動
      用品及室內裝潢業務，需周轉資金為由，申請開設支票存
      款帳戶，使附表1 編號3 所示各該行庫誤信庚○○係業務
      需要，而順利核發大量空白支票簿本。庚○○取得上開空
      白支票本後，連同印鑑一併交予具有犯意聯絡之不詳姓名
      友人，再轉交予同具有詐欺犯意聯絡，姓名年籍不詳綽號
      「老闆」之成年男子。
（四）己○○自89年6 月間起至同年10月止，連續以個人名義向
      附表1 編號4 所示之中興商業銀行桃園分行等10家金融機
      構，以從事漁貨批發需周轉資金為由，申請開設支票存款
      帳戶，使附表編號1 編號4 所示各該金融機構誤信己○○
      係業務所需，而順利核發大量空白支票簿本。己○○取得
      上開空白支票本後，連同印鑑一併交予具有犯意聯絡年籍
      不詳之友人「陳有益」，再輾轉交予同具有詐欺犯意聯絡
      ，姓名年籍不詳綽號「老闆」之成年男子。
二、綽號「老闆」姓名年籍不詳之成年人分別取得卯○○、子○○、庚○○、己○○交付之空白支票、印鑑後，即由亦具詐
    欺犯意聯絡之丙○○，在報紙上刊登「支票借您，1500 ，
    00 000000 江小姐」之廣告，化名為「江代書」，以每張空
    白支票1500元至5000元不等之價格，對外販售予同具詐欺犯
    意之其他不詳姓名之不特定成年人牟利。另張文彬於取得卯
    ○○之空白支票後，亦以每張空白支票800 至2400元不等之
    價格，對外販售予同具詐欺犯意之其他不詳姓名之不特定成
    年人牟利。其他不詳姓名之不特定人購得該等人頭支票後，
    明知各該支票無法兌現，再分別基於詐欺之犯意，將空白支
    票其他應記載事項填載後，佯稱為合法取得之客票，交付各
    該支票，流通於市面。其中部分支票由定穎鋼鐵公司負責人
    吳劉厚蘭、壬○○、丁○○、戊○、甲○○、寅○○、辛○○、癸○○、楊雅婷（楊仕登）、丑○○、乙○○、呂建龍
    、魏瑞聰等收受，致使吳劉厚蘭等收受該支票者陷於錯誤，
    不知係人頭支票而交付與支票面額相當之財物予原持票人，
    藉此詐取財物，並任令各該支票退票，列為拒絕往來戶（卯
    ○○、子○○、庚○○、己○○帳戶及退票總金額詳如附表
    1）。 嗣經被詐騙之持票人檢舉，由法務部調查局北部地區
    機動工作組循線查獲，並於90 年4月10日在丙○○位於台北
    縣汐止市○○○路199 號3 樓之3
    支票；法務部調查局高雄市調查處於92年5 月6 日在張文彬
    位於台南市○○○路○段105 巷50號6 樓之2 處扣得如附表
    3 所示之支票。
四、案經法務部調查局北部地區機動工作組移送及台灣花蓮地方
    法院檢察署檢察官呈請台灣高等法院檢察署檢察長核轉台灣
    士林地方法院檢察署檢察官偵查起訴，及台灣高雄地方法院
    檢察署檢察官移送併案審理。
    理  由
一、訊據被告卯○○、子○○、庚○○、己○○等4 人，均業於
    本院審理時對上揭犯行坦承不諱，並分別有下列證據可佐：
（一）被告卯○○部分：(1)核與其於偵查及本院準備程序中所述
      一致（見台灣士林地方法院檢察署90年度偵字第4119號卷
      第285 頁，以下未特別註明者均為台灣士林地方法院檢察
      署偵查卷，本院卷一、三）；(2)並有法務部票據信用查詢
      明細表（見90年度偵字第9739號卷第861-877 頁）；及(3)
      安泰商業銀行龍潭簡易型分行92年9 月9 日（92）安龍潭
      簡字第09200848號函、寶華商業銀行忠孝分行（原泛亞商
      業銀行忠孝分行）94年4 月12日94.04.07寶忠字第136 號
      函等檢送之支票存款開戶申請書、往來約定書、印鑑卡、
      支票領取證（見90年偵字9739號卷第232-237 頁、本院卷
      四）可資佐證；(4)證人張文彬所述其販售卯○○支票供不
      特定人購買作為支付保險費之用（見台灣高雄地方法院檢
      察署92年他字4264號其他卷宗第10頁）。
（二）被告子○○部分：(1)核與其在偵查及本院準備程序中所述
      一致（見91年度偵緝字第53號卷第12頁、本院卷一、三）
      ；(2)並有子○○即憶祥企業商行負責人法務部票據信用查
      詢明細表（見91年度偵緝字第36 5號卷第9-34頁）、憶祥
      企業商行營利事業登記資料；及；(3)富邦商業銀行迴龍分
      行92年6 月（90）富銀迴字第75號函、台北國際商業銀行
      溪洲分行函、新竹國際商業銀行94年4 月7 日竹商銀迴龍
      字第77—1 號函、彰化商業銀行樹林分行94年4 月7 日彰
      樹字第634 號函、台北縣樹林市農會94年4 月7 日樹農信
      字第9420000308號函、臺灣中小企業銀行迴龍分行94年4
      月12日94迴龍字第1439400172號函、合作金庫銀行迴龍分
      行94年4 月12日合金龍存字第09 40001807 號函、臺灣土
      地銀行樹林分行94年4 月12日樹管字第0940000091號函、
      華南商業銀行樹林分行94年4 月11日華樹存字第940057號
      函、陽信商業銀行溪洲分行94年4 月8 日陽信溪洲字第
      9400022 號函等檢附之憶祥企業商行負責人子○○之開戶
      資料（見91年度偵字第137 號卷第52、53頁、本院卷四）
      ；(4)證人即被害人定穎鋼鐵有限公司負責人吳劉厚蘭所述
      丁玉玲持被告子○○之支票作為給付貨款之用之證詞（見
      91年度偵字第137 號卷第41、42頁偵訊筆錄），並有定穎
      鋼鐵公司送貨單、支票及退票理由單影本（見91年度偵字
      第137 號卷第4-16、17、18頁）附卷可稽。
（三）被告庚○○部分：(1)核與其在偵查及本院準備程序中所述
      一致（見90年度偵字第9739號卷第216-219 頁、本院卷二
      ）；(2)庚○○法務部票據信用查詢明細表（90年度偵字第
      9739卷第699-723 頁）；(3)並分別有台北國際商業銀行樹
      林分行93年2 月20 日 （93）北商銀樹字第019 號函、臺
      灣中小企業銀行樹林分行93年2 月20日樹林字第00 072號
      函、華南商業銀行華江分行93年2 月25日（93）華江存字
      第49號函、新竹國際商業銀行迴龍分行93年2 月26日竹商
      銀迴龍第049-1 號函、中國農民銀行樹林分行93年2 月19
      日（93）農樹字第16 號 函、彰化商業銀行樹林分行93年
      3 月4 日彰樹字第536 號函等檢送之被告庚○○各該開戶
      及支票申請資料（見90 年 度偵字第9739號卷第35-65 頁
      ）；(4)證人即被害人楊仕登、壬○○、丁○○、戊○、辛○○、癸○○、甲○○、寅○○所述經人持庚○○之支票
      充作債款之證詞（見法務部調查局北部地區機動工作組調
      查筆錄（以下簡稱調查局筆錄）第41-43 頁、第70頁、第
      78 頁 、第85、86頁、第92-94 頁、第98-100頁、第116
      頁、第129-131 頁），並有支票及退票理由單影本（見調
      查局筆錄第80-83 頁、第95、96頁、第102 、103 頁、第
      132頁）在卷可參。
（四）被告己○○部分：(1)核與其於偵查及本院準備程序中所述
      一致（見93年度偵緝字第411 號卷第15-17 頁、第26、27
      頁、本院卷三）；(2)法務部票據信用資料查詢明細表（90
      年度偵字第9739號卷第725-777 頁）；(3)並分別有富邦商
      業銀行八德分行92年9 月16日富銀德字第162 號函、日盛
      國際商業銀行八德分行93年3 月9 日日盛銀八德字第9308
      5 號函、台北銀行桃園分行93年2 月19日北銀桃字第9360
      00109 號函、玉山銀行八德分行93年2 月25日玉八德字第
      04022509號函、安泰商業銀行北桃園簡易型分行93年2 月
      25日安北桃作字第09300127-1號函、板信商業銀行桃園分
      行93年2 月18日板信桃園字第0933050039號函、泛亞商業
      銀行八德分行93年2 月20日泛德發字第226 號函、桃園信
      用合作社93年2 月27日桃信總字第435 號函、聯邦銀行桃
      鶯分行93年2 月20日聯桃鶯字第039 號函等檢送之被告己○○各開戶及支票申請資料（見90年度偵字第9739號卷第
      86、97-133頁）；(4)證人即被害人丑○○、呂建龍、魏瑞
      聰、乙○○所述經人持己○○之支票充作債款或調借現金
      之證詞（見調查局筆錄第135-137 頁、第181 頁、第204-
      206 頁、第214-216 頁），並有支票及退票理由單影本（
      見調查局筆錄第138 頁、第183 頁、第208 頁、第217 頁
      ）附卷可稽。
（五）且就被告卯○○、子○○、庚○○、己○○4 人所交付之
      上開支票，確遭張文彬、綽號「老闆」、丙○○轉賣予不
      特定之成年人使用等節，亦有證人即同案被告丙○○、張
      文彬於偵審中之證詞在卷足按，並有如附表2 、3 所示之
      支票扣案可稽。
（六）從而，足認被告卯○○、子○○、庚○○、己○○之自白
      均與事實相符，本案事證明確，應依法論科。
二、查被告卯○○、子○○、庚○○、己○○4 人，均收取代價
    ，分別出售自己持有之支票或以自己充任人頭而申請多家行
    庫支票存款帳戶，輾轉提供丙○○及姓名年籍不詳綽號「老
    闆」之人出售予不特定人持向他人詐取財物，核其所為均係
    犯刑法第339 條第1 項之詐欺取財罪。而被告卯○○、子○○、庚○○、己○○4 人所犯上揭詐欺犯行，與丙○○、綽
    號「老闆」、「阿輝」、陳有益等其他姓名年籍不詳之成年
    人及其他購買支票使用之成年人間，分別有犯意聯絡及行為
    分擔，應均論以共同正犯。渠等先後多次詐欺犯行，均時間
    緊接，構成要件相同，顯係基於概括犯意反覆為之，應以連
    續犯論處，並加重其刑。被告卯○○移送併案審理部分，雖
    未據檢察官起訴，惟與已起訴部分有連續犯之裁判上一罪關
    係，為起訴效力所及，本院得併予審理。爰審酌被告卯○○
    、子○○、庚○○、己○○4 人之犯罪動機、目的、手段、
    受害人數、所開支票存款帳戶之數目、退票張數、所得利益
    ，及退票金額分別高達00000000元（被告卯○○部分）、00
    0000000 元（被告子○○部分）、000000000 元（被告庚○○部分）、000000000 元（被告己○○部分），對金融秩序
    造成莫大危害，惟其個人犯罪所得非鉅、犯後坦承犯行，態
    度尚稱良好等一切情狀，各量處如主文所示之刑。
三、在同案被告丙○○處查獲扣案如附表二所示之被告4 人之空
    白支票，及在張文彬處查獲扣案如附表三所示之被告卯○○
    之空白支票，分別為共犯丙○○、張文彬所有、供犯罪預備
    之物，均依刑法第38條第1 項第2 款宣告沒收。
四、依刑事訴訟法第299 條第1 項前段、第273 條之1 第1 項、
    刑法第28條、第56條、第339 條第1 項、第38條第1 項第2
    款，罰金罰鍰提高標準條例第1 條前段，判決如主文。
本案經檢察官張惠菁到庭執行職務
中　　華　　民　　國　　94　　年　　4 　　月　　29　　日
                  刑事第七庭法  官  劉秉鑫
以上正本證明與原本無異。
如不服本判決，應於判決送達後10日內，向本院提出上訴狀。
                            書記官  曾恆壽
中　　華　　民　　國　　94　　年　　4 　　月　　29　　日
附表一：
┌──┬───┬──────────┬───┬────┬──────┐
│編號│姓名  │開戶行庫及帳號      │被害人│退票張數│  退票金額  │
│    │      │                    │      │        │  （新台幣）│
├──┼───┼──────────┼───┼────┼──────┤
│    │      │安泰商業銀行龍潭分行│      │        │            │
│    │      │7691                │      │        │            │
│    │      ├──────────┤      │        │            │
│ 1  │卯○○│泛亞商業銀行忠孝分行│      │321張   │00000000元  │
│    │      │243948              │      │        │            │
│    │      ├──────────┤      │        │            │
│    │      │國泰商業銀行中壢分行│      │        │            │
│    │      │000000000           │      │        │            │
├──┼───┼──────────┼───┼────┼──────┤
│    │      │臺灣土地銀行樹林分行│      │        │            │
│    │      │00000000            │      │        │            │
│    │      ├──────────┤      │        │            │
│    │      │台北國際商業銀行溪洲│      │        │            │
│    │      │分行651058          │      │        │            │
│    │      ├──────────┤      │        │            │
│    │      │臺灣中小企業銀行迴龍│      │        │            │
│    │      │分行26091           │      │        │            │
│    │      ├──────────┤      │        │            │
│    │      │合作金庫迴龍分行    │      │        │            │
│    │      │5271                │      │        │            │
│    │      ├──────────┤      │        │            │
│    │      │富邦商業銀行迴龍分行│      │        │            │
│    │      │00000000            │      │        │            │
│ 2  │子○○├──────────┤定穎鋼│1086張  │000000000元 │
│    │（憶祥│華南銀行樹林分行    │鐵公司│        │            │
│    │企業商│000000000           │負責人│        │            │
│    │行負責├──────────┤吳劉厚│        │            │
│    │人）  │陽信商業銀行溪洲分行│蘭    │        │            │
│    │      │758                 │      │        │            │
│    │      ├──────────┤      │        │            │
│    │      │新竹國際商業銀行迴龍│      │        │            │
│    │      │分行611455          │      │        │            │
│    │      ├──────────┤      │        │            │
│    │      │彰化商業銀行樹林分行│      │        │            │
│    │      │0000000             │      │        │            │
│    │      ├──────────┤      │        │            │
│    │      │樹林鎮農會          │      │        │            │
│    │      │00000000            │      │        │            │
├──┼───┼──────────┼───┼────┼──────┤
│    │      │華南商業銀行華江分行│      │        │            │
│    │      │000000000           │      │        │            │
│    │      ├──────────┤      │        │            │
│    │      │台北國際商銀樹林分行│丁○○│490張   │000000000元 │
│    │      │00000000            │辛○○│        │            │
│    │      ├──────────┤癸○○│        │            │
│    │      │臺灣中小企業銀行樹林│寅○○│        │            │
│    │      │分行41051           │楊雅婷│        │            │
│    │      ├──────────┤壬○○│        │            │
│ 3  │庚○○│新竹國際商銀迴龍分行│戊○  │        │            │
│    │      │611479              │甲○○│        │            │
│    │      ├──────────┤      │        │            │
│    │      │中國農民銀行樹林分行│      │        │            │
│    │      │320420              │      │        │            │
│    │      ├──────────┤      │        │            │
│    │      │彰化商業銀行樹林分行│      │        │            │
│    │      │00000000            │      │        │            │
│    │      ├──────────┤      │        │            │
│    │      │彰化商業銀行總營業部│      │        │            │
│    │      │0000000             │      │        │            │
├──┼───┼──────────┼───┼────┼──────┤
│    │      │中興商業銀行桃園分行│      │        │            │
│    │      │15239               │      │        │            │
│    │      ├──────────┤      │        │            │
│    │      │台北銀行桃園分行    │      │        │            │
│    │      │53622               │      │        │            │
│    │      ├──────────┤      │        │            │
│    │      │玉山商業銀行八德分行│      │        │            │
│    │      │000000000           │      │        │            │
│    │      ├──────────┤      │        │            │
│    │      │安泰商業銀行北桃園簡│      │        │            │
│    │      │易分行13991         │丑○○│1049張  │000000000元 │
│    │      ├──────────┤乙○○│        │            │
│    │      │板信商業銀行桃園分行│呂建龍│        │            │
│    │      │000000000           │魏瑞聰│        │            │
│ 4  │己○○├──────────┤      │        │            │
│    │      │泛亞商業銀行八德分行│      │        │            │
│    │      │37814               │      │        │            │
│    │      ├──────────┤      │        │            │
│    │      │桃園市信用合作社    │      │        │            │
│    │      │6524                │      │        │            │
│    │      ├──────────┤      │        │            │
│    │      │富邦商業銀行八德分行│      │        │            │
│    │      │00000000            │      │        │            │
│    │      ├──────────┤      │        │            │
│    │      │日盛國際商業銀行八德│      │        │            │
│    │      │分行00000000        │      │        │            │
│    │      ├──────────┤      │        │            │
│    │      │聯邦商業銀行桃鶯分行│      │        │            │
│    │      │000000000           │      │        │            │
└──┴───┴──────────┴───┴────┴──────┘
附表二：
┌──┬───┬──────────┬───┐
│編號│姓名  │開戶行庫及帳號      │ 張數 │
├──┼───┼──────────┼───┤
│ 1  │卯○○│安泰商業銀行龍潭分行│  1   │
│    │      │7691                │      │
├──┼───┼──────────┼───┤
│    │子○○│樹林市農會信用部    │  1   │
│ 2  │（憶祥│000-000000          │      │
│    │企業商│                    │      │
│    │行之負│                    │      │
│    │責人）│                    │      │
├──┼───┼──────────┼───┤
│ 3  │庚○○│華南商業銀行華江分行│  6   │
│    │      │000000000           │      │
│    │      │                    │      │
├──┼───┼──────────┼───┤
│    │      │中興商業銀行桃園分行│  4   │
│ 4  │己○○│1523-9              │      │
│    │      ├──────────┼───┤
│    │      │富邦商業銀行八德分行│  1   │
│    │      │00-000000-0         │      │
└──┴───┴──────────┴───┘
附表三：
┌──┬───┬──────────┬───┐
│編號│姓名  │開戶行庫            │ 張數 │
├──┼───┼──────────┼───┤
│ 1  │卯○○│安泰商業銀行龍潭分行│  1   │
└──┴───┴──────────┴───┘
附錄本案論罪科刑法條全文
刑法第339條第1項
